臺灣雲林地方法院刑事判決
110年度易字第564號
公  訴  人  臺灣雲林地方檢察署檢察官 
被      告  林立人




上列被告因竊盜案件，經檢察官提起公訴（110年度偵緝字第189
號），被告於準備程序就被訴事實為有罪之陳述，經本院合議庭
裁定由受命法官獨任行簡式審判程序，判決如下：
    主  文
林立人共同犯攜帶兇器竊盜罪，累犯，處有期徒刑壹年貳月。
    事  實
一、林立人與林聰智（臺灣高等法院臺南分院99年度上更（一）
    字第215號判決確定，下稱前案）共同基於意圖為自己不法
    所有之犯意聯絡，於民國96年12月15日下午4時許前之某時
    ，分別由林立人駕駛林聰智交付其不知情之兄林國章名義所
    有之車牌號碼0000-00號自用小貨車，林聰智駕駛其所有之
    車牌號碼00-0000號自用小客車，並攜帶林立人所有之升降
    滑鐵輪1組、鋼索1條、探照燈1組，以及對人之生命、身體
    安全構成威脅，客觀上具危險性之電鋸、鏟子、鋤頭各1支
    、鐮刀2支，前往由雲林縣政府管理坐落雲林縣○○鄉○○段000
    地號國有林地內，由林立人及林聰智分持電鋸等工具著手竊
    取在上開林地內由雲林縣政府所有、委託雲林縣古坑鄉石壁
    社區發展協會維護管理之枯樟木及樟木樹頭（含幼苗）1顆
    ，共約957公斤，得手後已將竊得之部分樟木樹頭（含幼苗
    ）1顆及枯樟木分別搬運放置在上開2輛車上。嗣為警於同日
    下午6時許，據報在上開地點查獲林聰智，林立人則趁隙逃
    逸無蹤，並在自用小客車上扣得電鋸1支（含鋸板及鋸齒）
    及樟木樹頭（含幼苗）1棵；另在上開自用小貨車上扣得鏟
    子、鋤頭各1支、鐮刀2支、升降滑鐵輪1組、鋼索1條、探照
    燈1組及枯樟木，並在上開自用小貨車附近路邊及山壁下查
    獲枯樟木，合計竊得之枯樟木及樟木樹頭（含幼苗）1顆共
    計約957公斤，始查悉上情。
二、案經雲林縣警察局斗南分局報告臺灣雲林地方檢察署檢察官
    偵查起訴。
    理  由
一、程序方面：
    本案被告林立人所犯之罪，非死刑、無期徒刑、最輕本刑為
    3年以上有期徒刑之罪，或高等法院管轄第一審之案件，被
    告於準備程序中，就前揭被訴事實為有罪之陳述，經告以簡
    式審判程序之旨，並聽取被告與公訴人之意見後，本院爰依
    刑事訴訟法第273條之1第1項規定，裁定本案行簡式審判程
    序。
二、證據名稱：
  ㈠證人林聰智於警詢、偵訊、前案一審、二審、更二審所為供
    述（97偵1618卷第6頁至第7頁、第8頁至第11頁、第41頁至
    第45頁，96偵6522卷第7頁至第8頁，本院97訴字5號卷第74
    頁至第81頁、第140頁至第141頁、第146頁至第153頁，南高
    分院97上訴1183卷第32頁至第40頁、第73頁至第85頁，南高
    分院99上更㈠215卷第27頁至第29頁、第56頁至第60頁）。
  ㈡證人即雲林縣古坑鄉石壁社區發展協會代理告訴人郭守發警
    詢所為證述（97偵1618卷第15頁至第17頁）、證人林國章警
    詢所為證述（97偵1618卷第12頁至第14頁）、證人陳宗田、
    蘇榮彬、謝采縈於前案一審所為證述（本院97訴字5號卷第7
    4頁至第81頁、第83頁、第84頁、第140頁至第146頁、第154
    頁）。
  ㈢雲林縣警察局斗南分局96年12月16日搜索、扣押筆錄、扣押
    物品目錄表、扣押物品收據各1份（97偵1618卷第26頁至第3
    1頁）。
  ㈣前案被告林聰智之臺灣雲林地方檢察署檢察官96年度偵字第6
    522號起訴書1份（97偵1618卷第37頁至第38頁）。
  ㈤雲林縣政府97年1月25日府農林字第0970002386號函文1份（9
    7偵1618卷第46頁反面至第47頁）。
  ㈥前案被告林聰智之本院97年度訴字第5號刑事判決、臺灣高等
    法院臺南分院97年度上訴字第1183號刑事判決、臺灣高等法
    院臺南分院99年度上更㈠字第215號刑事判決各1份（110偵緝
    189卷第63頁至第69頁、第71頁至第80頁、第83頁至第90頁
    ）。
  ㈦最高法院99年台上字第5986號刑事判決1份（110偵緝189卷第
    81頁至第82頁）。
  ㈧車牌號碼0000-00號、RF-2131號汽車之車號查詢汽車車籍資
    料各1份（本院97訴字5號卷第90頁、第91頁）。
  ㈨贓物認領保管單1紙（97偵1618卷第20頁）。
  ㈩古坑鄉草嶺段0000-0000地號土地登記謄本1份（97偵1618卷
    第47頁反面）。
  本院公務電話紀錄單、臺灣雲林地方檢察署96年度保管字第1
    666號扣押物品清單、臺灣雲林地方檢察署檢察官100年3月1
    0日雲檢文火字第06816號扣押（沒收）物品處分命令各1份
    （本院564號卷第35頁、第39頁、第43頁至第45頁）。
  雲林縣政府97年2月14日府農林字第0970015974號函文1份（
    本院97訴字5號卷第37頁）。
  雲林縣政府97年8月5日府農林字第0970083900號函暨雲林縣
    政府辦理雲林縣○○鄉○○段000地號內被盜伐牛樟價金查定書1
    份（本院97訴字5號卷第100頁至第101頁）。
  雲林縣政府96年8月27日府財產字第0969200685號函文1份（
    本院97訴字5號卷第122頁）。
  斗南分局查獲盜採樟木照片8張（本院97訴字5號卷第123頁至
    第126頁、警卷第21至24頁）。
  雲林縣政府99年10月20日府農林字第0990505641號函文1份（
    南高分院99上更㈠215卷第23頁）。
  雲林縣政府99年11月17日府農林字第0990506194號函暨國有
    林產物被害價金查定書、主要樹種用材及枝梢材重量表、各
    林區森林主副產物市價調查比較表各1份（南高分院99上更㈠
    215卷第47頁至第51頁）。
  被告於偵訊、本院準備程序及審理時之自白（110偵緝189卷
    第103頁至第109頁，本院564號卷第61、76、82頁）。
三、論罪科刑：
  ㈠新舊法之比較
    按行為後法律有變更者，適用行為時之法律，但行為後之法
    律有利於行為人者，適用最有利於行為人之法律，刑法第2
    條第1項定有明文。被告於行為後，刑法第321條第1項業於1
    00年1月26日修正公布，並於同年1月28日生效施行，刑法第
    321條第1項之法定刑，由「6月以上5年以下有期徒刑」，修
    正為「6月以上5年以下有期徒刑，得併科新台幣10萬元以下
    罰金」，刑法第321條第1項之規定於108年5月29日修正公布
    ，並於同年月31日施行，修正後則提高法定刑為「6月以上5
    年以下有期徒刑，得併科50萬元以下罰金。」比較結果，現
    行條文增加得併科罰金之規定，較不利於被告，應依刑法第
    2條第1項前段規定，應適用行為時法。
  ㈡核被告與前案被告林聰智持電鋸、鏟子、鋤頭各1支、鐮刀2
    支兇器，以及升降滑鐵輪1組、鋼索1條、探照燈1組，共同
    竊得雲林縣政府所有委託雲林縣古坑鄉石壁社區發展協會維
    護管理之枯樟木及樟木樹頭（含幼苗）1顆共約957公斤，所
    為係犯100年1 月26日修正前刑法第321條第1項第3款之攜帶
    兇器竊盜罪。
  ㈢按森林法第3條規定，森林係指林地及其群生竹、木之總併。
    依其所有權之歸屬，分為國有林、公有林及私有林。又森林
    法施行細則第3條第1項規定：本法第3絛第1項所稱林地，範
    圍如下：一、依非都市土地使用管制規則第3條規定編定為
    林業用地及非都市土地使用管制規則第七條規定適用林業用
    地管制之土地。二、非都市土地範圍內未劃定使用分區及都
    市計畫保護區、風景區、農業區內，經該直轄市、縣(市)主
    管機關認定為林地之土地。三、依本法編入為保安林之土地
    。四、依本法第17條規定設置為森林遊樂區之土地。五、依
    國家公園法劃定為國家公園區內，由主管機關會商國家公園
    主管機關認為林地之土地。又雲林縣○○鄉○○段000地號為國
    有林地，使用分區為風景區，使用地類別為遊憩用地，此有
    土地登記簿謄本附卷可參（97偵1618卷第47頁）；上開土地
    係依非都市土地使用管制規則第2條、第3條之規定劃定分區
    為「風景區」，其使用性質編定為「遊憩用地」，非屬森林
    法及森林法施行細則第3條規定之國有林，亦非為保安林等
    情，此有雲林縣政府97年1月25日府農林字第0970002386號
    函、97年2月14日府農林字第0970015974號函在卷可憑（97
    偵1618卷第46頁至第47頁，本院97訴字5號卷第37頁），堪
    認被告與前案被告林聰智在雲林縣○○鄉○○段000地號國有林
    地共同竊取之枯樟木及樟木樹頭（含幼苗）1顆，該國有林
    地非屬森林法第3條及森林法施行細則第3條第1項規定之林
    地，而無森林法之適用，併予敘明。
  ㈣被告與前案被告林聰智間有犯意之聯絡與行為之分擔，均為
    共同正犯。
  ㈤按司法院釋字第775號解釋之解釋文及理由意旨，係指構成累
    犯者，不分情節，一律加重最低本刑，於不符合刑法第59條
    所定要件之情形下，致生行為人所受之刑罰超過其所應負擔
    罪責之個案，不符罪刑相當原則、比例原則，於此範圍內，
    在刑法第47條第1項修正前，為避免發生上述罪刑不相當之
    情形，法院就該個案應裁量是否加重最低本刑。故該解釋係
    指個案應量處最低法定刑，又無法適用刑法第59條規定減輕
    之情形，法院方應依此解釋意旨裁量不予加重最低本刑，並
    非指前案為同性質之案件，始有累犯加重之適用（最高法院
    109年度台上字第518、296號判決意旨參照）。經查，被告
    因違反毒品危害防制條例案件，經臺灣南投地方法院以96年
    度投刑簡字第124號判決判處有期徒刑3月確定，臺灣南投地
    方法院96年度聲減字第1497號裁定減刑為有期徒刑1月15日
    確定，並於96年10月29日易科罰金執行完畢一節，有臺灣高
    等法院被告前案紀錄表附卷可證，其於受徒刑之執行完畢後
    ，5年以內故意再犯本案有期徒刑以上之罪，依刑法第47條
    第1項之規定，已構成累犯，且本案犯罪情節並無如加重法
    定最低本刑即產生罪刑不相當之情形，自應依刑法第47條第
    1項規定，加重其刑。
  ㈥爰審酌被告竊取國有林地內之枯樟木及樟木樹頭（含幼苗）1
    棵共約957公斤，罔顧林木為重要大自然資產，及全民應竭
    力保育林木、涵養水源，以維森林命脈之努力，為貪圖私利
    ，竊取珍貴枯樟木及樟木樹頭（含幼苗），應予譴責，被告
    犯後仍不能知錯，經通緝十幾年方緝獲歸案，惟念及被告現
    今終能坦承犯行，竊取之枯樟木及樟木樹頭（含幼苗）於為
    警查獲後返還被害人，兼衡被告先前有竊盜、施用毒品等犯
    罪紀錄，素行不佳，有臺灣高等法院被告前案紀錄表可參，
    及被告自述高中肄業之智識程度、已婚，育有2名成年子女
    ，受僱從事裝修冷氣工作，日薪約新臺幣2千多元等一切情
    狀，量處如主文所示之刑。
四、沒收部分
  ㈠按被告行為後，刑法關於沒收之規定，業於104年12月30日修
    正公布，並自105年7月1日起施行；而依修正後即現行刑法
    第2條第2項之規定「沒收、非拘束人身自由之保安處分適用
    裁判時之法律」，亦已明確規範修正後有關沒收之法律適用
    ，應適用裁判時法，而無比較新舊法問題，是本案自應逕行
    適用裁判時法即修正後刑法總則編第五章之一沒收（即修正
    後刑法第38條至第40條之2）相關規定。按供犯罪所用、犯
    罪預備之物或犯罪所生之物，屬於犯罪行為人者，得沒收之
    ，刑法第38條第2項前段定有明文。扣案之電鋸、鏟子、鋤
    頭各1支、鐮刀2支、升降滑鐵輪1組、鋼索1條、探照燈1組
    ，係被告所有，上開物品係供被告與前案被告林聰智共同犯
    罪所用之物，均於前案宣告沒收，已執行完畢，有本院110
    年10月12日公務電話紀錄單、臺灣雲林地方檢察署96年度保
    管字第1666號扣押物品清單、臺灣雲林地方檢察署檢察官10
    0年3月10日雲檢文火字第06816號扣押（沒收）物品處分命
    令各1份（本院卷第35頁、第39頁、第43頁至第45頁），爰
    不為沒收之諭知。
  ㈡按犯罪所得，屬於犯罪行為人者，沒收之；前二項之沒收，
    於全部或一部不能沒收或不宜執行沒收時，追徵其價額；犯
    罪所得已實際合法發還被害人者，不予宣告沒收或追徵，刑
    法第38條之1第1項前段、第3項、第5項分別定有明文。又被
    告竊得之枯樟木及樟木樹頭（含幼苗）1棵共約957公斤，業
    已返還被害人乙節，有贓物認領保管單1張在卷可稽（97偵1
    618卷第20頁），揆諸前開法律規定，既已返還被害人，爰
    不予宣告沒收。
據上論結，應依刑事訴訟法第273條之1第1項、第299條第1項前
段，刑法第2條第1項前段、第2項、第28條、100年1月26日修正
前第321條第1項第3款、第47條第1項，判決如主文。
本案經檢察官柯木聯提起公訴，檢察官顏鸝靚到庭執行職務。
中　　華　　民　　國　　110 　年　　11　　月　　23　　日
                  刑事第五庭  法  官  張恂嘉
以上正本證明與原本無異。
如不服本判決應於收受判決後20日內向本院提出上訴書狀，並應
敘述具體理由；其未敘述上訴理由者，應於上訴期間屆滿後20 
日內向本院補提理由書（均須按他造當事人之人數附繕本）。「
切勿逕送上級法院」。
                              書記官  洪青霜
中　　華　　民　　國　　110 　年　　11　　月　　23　　日
附錄本案論罪科刑法條全文  
100年1月26日修正前刑法第321條
犯竊盜罪而有左列情形之一者，處六月以上、五年以下有期徒刑
：
一、於夜間侵入住宅或有人居住之建築物、船艦或隱匿其內而犯
    之者。
二、毀越門扇、牆垣或其他安全設備而犯之者。
三、攜帶兇器而犯之者。
四、結夥三人以上而犯之者。
五、乘火災、水災或其他災害之際而犯之者。
六、在車站或埠頭而犯之者。
前項之未遂犯罰之。